臺灣臺北地方法院民事判決　　　　　　　　　　　　九十三年度訴字第二九五三號
　　原　　　告　丁○○
　　法定代理人　丙○○
　　　　　　　　甲○○
　　訴訟代理人　黃宗正律師
　　被　　　告　己○○
　　　　　　　　福座交通有限公司
　　右　一　人
　　法定代理人　乙○○
　　訴訟代理人　戊○○
右當事人間因侵權行為損害賠償事件，本院於中華民國九十三年九月十三日言詞辯論
終結，判決如下：
    主      文
被告應連帶給付原告新台幣伍拾貳萬零貳佰柒拾伍元，及自民國九十三年一月十五日
起至清償日止，按年息百分之五計算之利息。
原告其餘之訴駁回。
訴訟費用由被告連帶負擔三分之二；餘由原告負擔。
本判決第一項於原告以新台幣壹拾柒萬元為被告供擔保後，得假執行。但被告如以新
台幣伍拾貳萬零貳佰柒拾伍元為原告預供擔保，得免為假執行。
原告其餘假執行之聲請駁回。
    事實及理由
一、按訴狀送達後，原告不得將原訴變更或追加他訴。但減縮應受判決事項之聲明者
    ，不在此限。民事訴訟法第二百五十五條第一項第二款定有明文。查，原告起訴
    時，原訴請被告連帶給付新台幣（下同）一百三十六萬七千八百二十元，其中包
    括已支出醫療費（含醫療用品費用及看護費用）十六萬二千二百一十元，增加交
    通費用五千六百一十元等部分，但因其中部分單據無法取得，故改僅依提出之單
    據部分請求已支出醫療費二萬九千四百六十五元、醫療費用費五千四百三十元、
    交通費五千三百八十元，而將其聲明減縮為一百二十四萬零二百七十五元，自屬
    合法，應予准許。
二、原告主張：被告己○○係受僱於被告福座交通有限公司（下稱福座公司）之計程
    車司機，其於民國九十二年二月五日晚間十時二十五分許，駕駛車號五Ｂ—
    ○三三號營業小客車，沿台北市中山區○○○路西往東行駛，行經民權東、西路
    與中山北路設有禁止左轉標誌之交岔路口時，原應注意遵守道路交通標誌、標線
    、號誌之指示行車，且汽車行駛至交岔路口，轉彎車應禮讓直行車先行，竟無故
    於前開路口東南側暫時停車，且疏未注意適有原告之母甲○○騎乘車號ＢＥＩ—
    五○九號重型機車搭載原告沿民權西路西往東直行亦駛進該路口，旋即自該處違
    規左轉續往北行，致行近該營業小客車旁之甲○○閃煞不及，所騎乘之機車右前
    側車頭、車身與己○○所駕駛之營業小客車左前側車身發生碰撞，並致原告倒地
    受有右膝後十字韌帶撕裂性骨折、右膝內側半月板部分裂傷之傷害。原告因傷住
    院手術，長期復健已花費醫藥費二萬九千四百六十五元、醫療用品費五千四百三
    十元、交通費五千三百八十元，連同疤痕整形費用二十萬元。另原告發生車禍受
    傷時，正就讀台北市中山女子高級中學三年級下學期準備大學入學考試，因住院
    手術及術後長期復健治療，致大學入學考試成績不如平日，僅分發至中興大學經
    濟系，須赴台中市就讀，原告因本次車禍受傷，身心備受煎熬，痛苦不堪，並得
    請求精神慰撫金一百萬元。又被告福座公司為被告己○○之僱用人，被告己○○
    執行職務，不法侵害原告身體，被告二人自應負連帶清償責任。爰依據侵權行為
    之法律關係，訴請被告連帶賠償原告前開所受之損害。並聲明：(一)被告應連帶給
    付原告一百二十四萬零二百七十五元及自起訴狀繕本送達翌日起至清償日止，按
    年息百分之五計算之利息；(二)願供擔保，請准為假執行之宣告。
三、被告己○○辯稱：本件事故之發生，原告法定代理人甲○○違反號誌管制為肇事
    因素，原告自應負擔與有過失責任。且原告所請求之醫療費用部分並未提出醫藥
    費單據佐證，另疤痕整形預估二十萬元其費用顯有過高，如腿部患處癒合良好，
    則無整形必要，故該請求為無理由等語。並聲明：(一)原告之訴駁回；(二)如受不利
    判決，願供擔保請准宣告免為假執行。被告福座公司則以：被告己○○係自備車
    輛與其訂立「台北市計程車客運業駕駛人自備車輛參與經營契約書」（下稱經營
    契約書），將車輛登記為其名義，取得營業牌照營業（即俗稱之靠行車），又依
    據經營契約書被告己○○僅須依約向福座公司繳付每月行政管理費一千五百元及
    各項代墊款即可，至於該靠行車何時、何地及如何營業，均由被告己○○自行決
    定，福座公司並無指揮監督權，故己○○非其之受僱人，福座公司無庸依據民法
    第一百八十八條第一項規定與己○○連帶負損害賠償責任等語，資為抗辯。並聲
    明：(一)原告之訴及假執行聲請均駁回；(二)如受不利判決，願供擔保請准宣告免為
    假執行。
四、本件兩造不爭執事項：
（一）被告己○○於九十二年二月五日晚間十時二十五分許，駕駛車號五Ｂ—○三三
      號營業小客車，沿台北市中山區○○○路西往東行駛，行經民權東、西路與中
      山北路設有禁止左轉標誌之交岔路口時，原應注意遵守道路交通標誌、標線、
      號誌之指示行車，且汽車行駛至交岔路口，轉彎車應禮讓直行車先行，竟無故
      於前開路口東南側暫時停車，且疏未注意適有原告之母甲○○騎乘車號ＢＥＩ
      —五○九號重型機車搭載原告沿民權西路西往東直行亦駛進該路口，旋即自該
      處違規左轉續往北行，致行近該營業小客車旁之甲○○閃煞不及，所騎乘之機
      車右前側車頭、車身與己○○所駕駛之營業小客車左前側車身發生碰撞，並致
      原告倒地受有右膝後十字韌帶撕裂性骨折、右膝內側半月板部分裂傷之傷害。
（二）被告己○○前開刑事犯行部分，經本院刑事庭判決其從事業務之人，因業務上
      之過失傷害人，處有期徒刑肆月，如易科罰金，以佰元折算壹日。被告己○
      ○雖提起上訴，但經刑事案件一審法院以其逾期提起上訴而駁回其上訴確定。
五、得心證之理由：
    按因故意或過失，不法侵害他人之權利者，負損害賠償責任。受僱人因執行職務
    ，不法侵害他人之權利者，由僱用人與行為人連帶負損害賠償責任。但選任受僱
    人及監督其職務之執行，已盡相當之注意或縱加以相當之注意而仍不免發生損害
    者，僱用人不負賠償責任。又損害之發生或擴大，被害人與有過失者，法院得減
    輕賠償金額，或免除之。重大之損害原因，為債務人所不及知，而被害人不預促
    其注意或怠於避免或減少損害者，為與有過失。前二項之規定，於被害人之代理
    人或使用人與有過失者，準用之。民法第一百八十四條第一項前段、第一百八十
    八條第一項、第二百一十七條分別定有明文。復按，不法侵害他人之身體或健康
    者，對於被害人因此喪失或減少勞動能力或增加生活上之需要時，應負損害賠償
    責任。不法侵害他人之身體、健康、名譽、自由、信用、隱私、貞操，或不法侵
    害其他人格法益而情節重大者，被害人雖非財產上之損害，亦得請求賠償相當之
    金額。其名譽被侵害者，並得請求回復名譽之適當處分。民法第一百九十三條第
    一項、同法第一百九十五條亦定有明文。被告己○○不法侵害原告之身體，致原
    告受有傷害為兩造所不爭執，而被告己○○亦因上開行為經刑事判決有罪確定，
    則被告己○○自應對於原告因而所受之損害，負賠償責任。但被告既分別以前揭
    情詞置辯，故本件之主要爭點厥為：(一)被告福座公司是否應負擔僱用人之連帶賠
    償責任；(二)原告所主張之各項損失是否有據；(三)原告之法定代理人甲○○對本件
    事故之發生是否亦有過失，原告應否負擔與有過失責任。現就本件之爭點析述如
    后：
（一）被告福座公司應負擔僱用人之連帶賠償責任：
      按民法第一百八十八條第一項所稱之受僱人，係以事實上之僱用關係為標準。
      凡客觀上使用他人為服勞務者，均為僱用人，不以有僱用契約之存在為僱用人
      負責之條件。且所謂執行職務亦不以受指示執行之職務為限，倘在外觀上，受
      僱人之行為，依一般情形觀之，得認為係執行職務者，即屬相當。又目前在臺
      灣經營交通事業之人，接受他人靠行（出資人以該經營人之名義購買車輛，並
      以該經營人名義參加營運），而向該靠行人（出資人）收取費用，以資營運者
      ，比比皆是，此為週知之事實。該靠行之車輛，在外觀上既屬經營人所有，乘
      客又無從分辨該車輛是否他人靠行營運，乘客於搭乘時，只能從外觀上判斷該
      車輛係某經營人所有，該車輛之司機係為該經營人服勞務，自應認該司機係為
      該經營人服勞務，而使該經營人負僱用人之責任，以保護交易之安全。查，被
      告福座公司既接受被告己○○靠行，衡諸前揭說明，被告福座公司自應負擔僱
      用人之連帶賠償責任，不得僅因被告間簽訂有經營契約書而認定被告福座公司
      無庸負擔僱用人之連帶賠償責任。
（二）原告請求被告連帶賠償之各項費用，是否應予准許：
    1.醫療費二萬九千四百六十五元、預估整型費用二十萬元及醫療用品費用五千四
      百三十元部分：原告因受有前開傷害，分別至馬偕紀念醫院、國泰綜合醫院、
      三軍總醫院、台北市立仁愛醫院同慶中醫聯合診所、劉豪文整型外科診所、松
      山建成中醫診所就診，此有原告所提出之醫療費用收據在卷可稽（見本院卷第
      三四頁至六０頁），其中原告已自行扣除證書費用部分，就其已支出之醫療費
      為二萬九千四百六十五萬元，依原告所受傷害及各收據載明治療費別，自屬治
      療上之必要費用。至其主張疤痕整型費用二十萬元部分，依據原告於九十二年
      二月十七日甫手術後出院休養復健時與至今年八月九日所拍攝之傷口部分照片
      互相比對，其傷口部分明顯有較為癒合之情形，但其傷口處仍有一顯著之疤痕
      ，應無法僅憑人體自身修復能力即可將該部分傷口處復原至原先未受傷之平滑
      皮膚狀態，仍有疤痕攣縮之情形，此有台北市立仁愛醫院於九十三年八月四日
      出具之診斷證明書在卷可稽（見本院卷第三十頁），足見，原告因前開傷害仍
      留有未回復之疤痕。衡諸原告係一未滿二十歲之年輕女子，如需掩蓋傷痕故其
      服裝選擇上，須以長褲、長裙為限，對其日常生活作息、交友勢必會有所影響
      ，故關於疤痕重整所須費用應屬回復原狀之必要費用。查，此部分費用經仁愛
      醫院先後二次預估均為二十萬元，亦有台北市立仁愛醫院診斷證明書在卷足憑
      （見本院卷第二九、三０頁），自應認原告此部分請求亦屬合法，並無被告己
      ○○所稱過高情事。又原告另支出包括藥品、柺杖、護具等醫療用品費用共計
      五千四百三十元，此亦有購物發票及收據附卷可參（見本院卷第六一頁、六二
      頁），該部分費用，屬增加生活支出之費用，亦得向被告請求。
    2.交通費用五千三百八十元部分：原告主張其支出之交通費用扣除無收據部分共
      計為五千三百八十元，有原告所提出收據等憑證在卷可稽（見本院卷第六三頁
      至七七頁），其中各筆金額均未逾二百元，如以原告之住所地與前往就診之醫
      療地點之距離搭乘計程車之費用，應屬相當，顯係為原告為就診而搭乘計程車
      之費用。而原告既受右膝後十字韌帶牽扯性骨折及內側半月板撕裂，故生活行
      動上必較不便利，自應認此其所支出之交通費用屬增加其生活上之必要費用，
      亦應准許。
    3.精神慰籍金一百萬元部分：查，原告受有右膝後十字韌帶撕裂性骨折、右膝內
      側半月板部分裂傷之傷害。又事故發生時，原告正就讀台北市中山女子高級中
      學三年級下學期準備大學入學考試，因住院手術及術後長期復健治療，自對其
      學業及準備考試之情緒有所影響，本院斟酌實際情況，及原告現為中興大學應
      用經濟系二年級學生，被告己○○為國小肄業，曾擔任廚師後轉任計程車駕駛
      ，被告福座公司現接受一百多輛計程車靠行經營，該公司九十二年度資產負債
      表所載流動資產部分共計四十四萬一千八百零三元，固定資產為三百六十四萬
      三千三百六十九元等情狀，原告請求一百萬元，自嫌過高，應予核減為二十八
      萬元，方屬公允，逾此數額之請求，為無理由。
（三）原告之法定代理人甲○○對本件事故發生並無過失，原告無庸負擔與有過失責
      任：
    1.被告己○○針對本件事發前被告駕車之行進方向，雖先於警訊及刑事庭準備程
      序時均稱：伊係駕車沿中山北路南往北慢車道行駛，行至肇事路口時俟伊行向
      轉為綠燈方直行駛入路口〔見偵查卷第五至七頁偵訊筆錄、第三五頁交通事故
      談話紀錄表、本院九十二年度交易字第六八五號卷（下稱刑事卷）第三二頁〕
      ，嗣於刑事庭審理時方供承其係沿民權西路往民權東路方向行進，至民權東路
      中山北路口處，已過了路口為載客而倒車到轉角處（見刑事卷第五二頁）；另
      原告於偵、審中則一致指稱：被告於事發前係駕車沿民權西路西往東與渠等同
      向行駛，被告車行至肇事路口東南側臨停，嗣違規左轉，兩車方發生碰撞等語
      （見偵卷第三十六頁交通事故談話紀錄表、刑事卷第五七、五八頁），核與被
      告己○○於刑事案件審理時自承之行車路線相符；再佐以被告己○○坦承伊車
      在肇事路口東南角暫停時車身傾斜壓在路口東側行人穿越道上，且停車載客時
      車頭朝東等語（見刑事卷第五三、六四頁），顯然被告己○○於停車處起步往
      北行駛前，必須左轉方能續往北行。從而，本件事故係被告己○○駕車沿民權
      西路西往東行駛，駛入肇事路口（即民權東、西路及中山北路交岔路口）後在
      東南角暫停，嗣起步左轉往北行駛時發生，堪予認定。
    2.被告己○○雖稱：伊車西向東駛至肇事路口東南側後，在路口東側行人穿越道
      附近停車載客，並在該處停等紅燈，俟路口南北向號誌轉為綠燈後方起步左轉
      向北行駛，進入路口後與原告法定代理人甲○○之機車發生碰撞，故本件事故
      係因甲○○違規所致云云。然查，被告己○○於刑事案件準備程序時自稱事發
      之際伊車上並無乘客（見刑事卷第三三頁），與伊於審理時陳稱事發前停車載
      客，應乘客要求方轉變行向左轉往北行駛等語互歧，故被告己○○於事發前是
      否停車載客，嗣於肇事路口東南角停等號誌變換，非無疑問；且甲○○及原告
      於刑事案件中均明確證稱：甲○○之機車與被告己○○之小客車於同一號誌時
      相同向先後駛入路口，在該機車即將通過路口、且號誌已要變換之際與在路口
      東南角違規左轉之營小客車發生碰撞等語，益證被告己○○在肇事路口左轉前
      ，並未停等路口號誌變換。更有甚者，被告己○○於刑事案件審理時坦承：伊
      在路口東南角停車，起步左轉往北行駛前，伊車左側還有機車在行駛，故伊有
      注意左側來車，邊起步邊往左邊看等語（見刑事卷第六四頁）。依刑事卷附台
      北市交通管制工程處九十三年一月二十八日北市交工控字第○九三三○六三八
      六○○函所示，肇事路口於事發時間號誌為簡單二時相，第一時相為中山北路
      （即南北向）綠燈（含清道時間黃燈四秒、全紅二秒），第二時相為民權東路
      （即東西向）綠燈（含清道時間黃燈四秒、全紅三秒），設若被告確實在路口
      南北向號誌轉為綠燈後方起步左轉，斯時東西向號誌已變換為紅燈，伊車左側
      （即西往東方向）應無他車行駛。被告己○○於肇事路口東南角起步左轉往北
      行駛時伊車左側既尚有來車，可推知斯時東西向號誌尚未變換為紅燈，被告己
      ○○係未依號誌指示即率爾左轉往北行駛。由是亦證被告己○○辯稱本件事故
      係甲○○騎乘機車闖紅燈所致云云，要非事實，不足採信。又原告法定代理人
      甲○○對本件事故之發生並無過失，原告自無庸承擔法定代理人與有過失責任
      。
（四）綜上，原告依據侵權行為之法律關係，訴請被告連帶給付五十二萬零二百七十
      五元及自附帶民事起訴狀繕本送達翌日（即九十三年一月十五日）起至清償日
      止之法定遲延利息，為有理由，應予准許，原告逾此部分之主張即屬無據，應
      予駁回。又兩造陳明願供擔保，聲請宣告假執行或免為假執行，經核原告勝訴
      部分，合於法律規定，爰分別酌定相當之擔保金額宣告之；原告其餘假執行之
      聲請，因訴之駁回而失所依據，不予准許。
六、因本件事證已臻明確，兩造其餘主張陳述及所提之證據，經本院斟酌後，認與判
    決結果不生影響，均毋庸再予論述，附此敘明。
六、訴訟費用負擔之依據：民事訴訟法第七十九條、第八十五條第二項。
中　　　華　　　民　　　國　　九十三　　年　　　九　　　月　　二十七　　日
                                            民事第四庭  法  官 黃柄縉
右為正本，係照原本作成。
如對本判決上訴，須於判決送達後廿日內向本院提出上訴狀
中　　　華　　　民　　　國　　九十三　　年　　　九　　　月　　 二十 　　日
                                                   書記官 楊湘雯
